臺灣板橋地方法院民事判決　　　　　　 94年度簡上字第132號
上　訴　人　乙○○
被上訴人　　青新展業有限公司
法定代理人　丙○○
訴訟代理人　蕭萬龍律師
複代理人　　甲○○
上列當事人間請求給付票款事件，上訴人對於中華民國94年4 月
22日臺灣板橋地方法院板橋簡易庭94年板簡字第334 號第一審判
決提起上訴，經本院於94年10月4日言詞辯論終結，判決如下：
    主  文
上訴駁回。
第二審訴訟費用由上訴人負擔。
    事實及理由
一、被上訴人起訴主張：(一)其執有訴外人誠輝紡織有限公司（下
    稱誠輝公司）所簽發，經上訴人背書，如附表所示之本票1
    紙，詎於附表所示之到期日向發票人為付款之提示竟不獲付
    款。(二)查：系爭本票係誠輝公司簽發，經上訴人背書，再交
    付訴外人曾惠裕，上訴人辯稱係誠輝公司發票、上訴人背書
    後，再由誠輝公司交付云云，顯與事實不符。(三)票據乃文義
    證券，故凡在票據背面或黏單上簽名而形式上合於背書規定
    者，即應負票據法上背書人責任，縱令本件屬隱存保證背書
    且為執票人所知，仍不解免背書人責任。(四)再系爭分期攤還
    確認書已明確載明，系爭本票於誠輝公司變更登記後，得由
    誠輝公司以銀行支票換回，故依其文義並無上訴人所稱系爭
    本票有附加被上訴人在誠輝公司變更登記前不得行使票據權
    利之停止條件情事。(四)爰依票據追索之法律關係請求上訴人
    給付上開票款，及自到期日翌日起93年10月1 日起至清償日
    止按年息6%六計算之利息等情。
二、上訴人則以：(一)系爭本票係由發票人誠輝公司簽發，經上訴
    人背書後，再由誠輝公司交付被上訴人，故依票據法124 、
    99條規定，被上訴人對上訴人並無追索權。(二)縱認系爭本票
    係誠輝公司簽發後交由上訴人背書直接交付被上訴人，上訴
    人實係立於保證人地位，保證誠輝公司將如期清償被上訴人
    貨款乙事，始於系系爭本票上背書，為「隱存保證背書」，
    上訴人自得援引誠輝公司與被上訴人間簽發票據之原因關係
    茲為抗辯。(三)查：依被上訴人與誠輝公司間之「分期攤還確
    認書」之約定，被上訴人取得系爭本票後，需待誠輝公司向
    主管機關辦理全體股東變更登記後方得提示，是上開約定係
    對被上訴人附加提示本票之停止條件，今被上訴人尚未偕同
    辦理誠輝公司全體股東變更登記事項，則前揭條件未成就，
    被上訴人自不得提示系爭本票請求票款等語資為抗辯。
三、原審判決為：上訴人應給付被上訴人142,9460元，及自93年
    10月1 日起至清償日止按年息6%計算之利息。上訴人不服提
    起上訴，其聲明為：(一)原判決及假執行均廢棄。(二)廢棄部分
    ，被上訴人在第1 審之訴駁回。被上訴人則聲明：上訴駁回
    。
四、被上訴人主張其執有誠輝公司簽發經上訴人背書之系爭本票
    1 紙屆期提示不獲付款之事實，業據提出與其所述相符之本
    票影本為證，復為上訴人所不爭執，堪信為真實。惟被上訴
    人復主張上訴人依票據法有關背書規定應給付系爭票款乙節
    ，則為上訴人所否認，並以前詞置辯。
五、本院審酌兩造攻防後，認本件爭點為：(一)系爭本票發票人是
    否有於上訴人背書後取回再轉讓被上訴人情事？(二)本件上訴
    人之背書是否屬隱存保證背書？上訴人得否以被上訴人與主
    債務人即發票人誠輝公司間所存抗辯事由對抗被上訴人？茲
    析論如下：
（一）系爭本票發票人是否有於上訴人背書後取回再轉讓被上訴
      人情事？
      查：上訴人辯稱系爭本票流程係誠輝公司簽發後，經被上
      訴人背書後，交還誠輝公司，誠輝公司再交付上訴人乙節
      ，已為被上訴人所否認，上訴人復未能舉證以實其說，且
      觀諸卷附分期攤還確認書（原審卷第20頁）所載「上開48
      張正本本人已取得無誤－曾惠裕」，係在上訴人簽名之後
      等情，可知系爭本票於上訴人背書後，應係由訴外人曾惠
      裕所收執再轉交被上訴人，是上訴人上開抗辯顯非可採。
（二）本件上訴人之背書是否屬隱存保證背書？上訴人得否以被
      上訴人與主債務人即發票人誠輝公司間所存抗辯事由對抗
      被上訴人？
    (一)按票據乃文義證券，不允許債務人以其他立證方法變更或
      補充其文義，故凡在票據背面或其黏單上簽名而形式上合
      於背書之規定者，即應負票據法上背書人之責任，縱令係
      屬隱存保證背書，且為執票人所明知，仍不能解免其背書
      人之責任，上開見解，並有最高法院92年台簡上第5 、24
      號判決意旨可資參照。查：上訴人主張其背書實係隱存保
      證背書乙節，為被上訴人所不爭，且參諸上訴人為誠輝公
      司股東之一，並共同與誠輝公司在系爭分期攤還確認書上
      簽名等情，堪認上訴人上開主張為真實。然揆諸首揭說明
      ，上訴人於系爭本票上之背書形式上既已合於背書之規定
      ，為維護票據流通性，應屬合法有效，上訴人仍應負背書
      責任。
    (二)再按「票據債務人（背書人）以其自己與執票人間所存抗
      辯之事由，對抗執票人，固為法之所許，然背書人以發票
　　　人與執票人間所存抗辯之事由，對抗執票人，則為支票為
  　　無因證券之性質所不容」，有最高法院73年台上字第4364
      號判例意旨可稽。查：上訴人在系爭本票之背書縱為隱存
      保證背書，其仍負背書責任，已如前述，且基於票據之無
      因性，其所負背書責任應與一般背書人無異，是其不得以
      誠輝公司與被上訴人所存抗辯事由對抗被上訴人。
    (三)況依上開分期攤還確認書分別記載誠輝公司確認欠款金額
      、清償方式、利息計算、換票條件等綜合以觀，可知系爭
      本票係擔保誠輝公司履行清償欠款，如誠輝公司不履行，
      本票即應兌現。至於該確認書第3 點所載之換票約定，應
      係誠輝公司得以其公司開立之銀行支票換回系爭本票之條
      件，而非本票兌現之條件，是上訴人辯稱：系爭本票兌現
      條件未成就云云，亦非足採。
六、末按「執票人向匯票債務人行使追索權時，得要求左列金額
    ：一　被拒絕承兌或付款之匯票金額，如有約定利息者，其
    利息。二　自到期日起如無約定利率者，依年利六釐計算之
    利息。三　作成拒絕證書與通知及其他必要費用。於到期日
    前付款者，自付款日至到期日前之利息，應由匯票金額內扣
    除。無約定利率者，依年利六釐計算」、「... 第二章第九
    節關於追索權之規定，除第八十七條第一項、第八十八條及
    第一百零一條外；.. 均 於本票準用之」，票據法第94條、
    124 條定有明文。從而，被上訴人本於票據法第97、124 條
    票據追索權之法律關係，請求上訴人給付系爭票款及自發票
    日起至清償日止依6%計算之利息，為有理由，應予准許。又
    命清償票據上債務之判決，應依職權告假執行，民事訴訟法
    第389 條第1 項第4 款定有明文，是原審判命上訴人如數給
    付，並依職權宣告假執行，於法並無不合。上訴意旨指摘原
    判決不當，求予廢棄改判，為無理由，應予駁回其上訴。
據上論結，本件上訴為無理由，依民事訴訟法第436條之1第3項
、第449條第1項、第78條，判決如主文。
中　　華　　民　　國　　94　　年　　10　　月　　18　　日
                  民事第二庭    審判長法　官　林玫君
                                      法　官　程怡怡
                                      法　官　古秋菊
以上正本證明與原本無異
不得上訴
中　　華　　民　　國　　94　　年　　10　　月　　19　　日
                            書記官　李錦輝
附表：
┌──┬──────┬────┬────┬────────┬─────┬──┐
│編號│  發票人    │ 發票日 │ 提示日 │票面金額(新台幣)│本票號碼  │備考│
├──┼──────┼────┼────┼────────┼─────┼──┤
│一  │誠輝紡織有限│93.08.20│93.09.30│   142946元     │TS478450  │    │
│    │公司        │        │        │                │          │    │
└──┴──────┴────┴────┴────────┴─────┴──┘
